臺灣高等法院民事判決　　　　　　　　　96年度再易字第67號
再審原告　　甲○○
再審被告　　乙○○
上列當事人間因清償債務事件，再審原告對於中華民國96年4月2
4日本院95年度上易字第1076號確定判決，提起再審之訴，本院
判決如下：
  主  文
再審之訴駁回。
再審訴訟費用由再審原告負擔。
  事實及理由
一、本件再審原告起訴主張：伊曾於前訴訟程序審理期間之民國
    （下同）96年4月4日辯論意旨狀內，提及台灣士林地方法院
    刑事庭94年度易緝字第57號詐欺案件中，再審被告曾於95年
    8月24日到庭作證並製有筆錄（下稱士林地院刑事案件筆錄
    ，該筆錄亦已於96年3月21日向本院提出），自承訴外人江
    清松所開立票號分別為LB0000000、LB0000000、LB0000000
    ，金額分別為新台幣（下同）50萬元、50萬元、2萬元，發
    票日分別為85年9月5日、86年1月28日、86年2月10日之3張
    支票（下稱系爭支票），均為訴外人洪麗容向再審被告借款
    所交付，該項借款倘認江清松有返還責任，當須提起民事訴
    訟或聲請督促程序，並取得確定證明書，然再審被告未舉證
    與江清松有任何確定債權存在，再審原告何來償還父親江清
    松之債務？又再審被告固持有系爭支票，並經提示而遭退票
    ，惟再審被告並未依票據法律關係請求江清松付款，故未取
    得對江清松之債權，而再審被告亦承認系爭支票之金額共10
    2萬元，係洪麗容基於借貸關係向其取得之款項，與江清松
    並無任何債權憑證存在，則再審原告即無依約定償還江清松
    之債務，詎本院95年度上易字第1076號確定判決（下稱原確
    定判決）竟率捨上開刑事案件筆錄，遽認再審原告敗訴，顯
    有民事訴訟法第497條「就足影響於判決之重要證物，漏未
    斟酌」之再審事由。因而提起本件再審之訴，聲明：(一)原確
    定判決廢棄。(二)前開廢棄部分，再審被告在前審之訴駁回。
    (三)歷審及再審訴訟費用由再審被告負擔。
二、按民事訴訟法第497條所謂足以影響於判決之重要證物漏未
    審酌，係指足以影響判決基礎之重要證物，雖在前訴訟程序
    中業已提出，然未經確定判決加以斟酌者而言，或忽視當事
    人聲明證據而不予調查，或就依聲請或依職權調查之證據未
    為判斷，均不失為漏未斟酌，且以該證物足以動搖原確定判
    決基礎者為限，若縱經斟酌亦不足以影響判決基礎之意見，
    即與漏未斟酌有間，不得據為本條所定之再審事由。次按票
    據行為為單方、無因之法律行為，於簽發行為完成時，票據
    債權、債務關係即發生，於票據上簽名之人均應依票上所載
    文義負責；支票發票人應照支票文義擔保支票之支付，票據
    法第5條第1項、第126條定有明文。又第三人與債權人訂立
    契約承擔債務人之債務者，其債務於契約成立時，移轉於該
    第三人，第三人承任債務並非要式行為，祇須得有債權人之
    同意，其契約即已成立，雖未訂立書據，亦不得謂為無效（
    最高法院20年上字第489號判例要旨參照）。
三、再審原告主張原確定判決具有民事訴訟法第497條再審事由
    之重要證物，即為士林地院刑事案件筆錄，並謂依該筆錄所
    載之內容，可認再審被告亦自承系爭支票共102萬元，係基
    於借貸關係向洪麗容取得，與江清松並無債權債務關係，且
    再審被告從未以票據法律關係請求江清松付款，並無可能對
    江清松取得債權，是再審原告即無承擔江清松對再審被告之
    債務之可能云云。惟查，再審原告所提士林地院刑事案件筆
    錄，至多僅能證明江清松原先對再審被告所負系爭支票債務
    之原因，即江清松以系爭支票償還洪麗容向再審被告借貸之
    款項，嗣再審被告於向原法院聲請支付命令時，並提出系爭
    支票影本（見原法院促字卷第10頁），可認係以票據法律關
    係請求之意甚明。是以士林地院刑事案件筆錄縱經斟酌，核
    與本事件無涉，蓋再審原告對於再審被告所持系爭支票為江
    清松所簽發，並經提示而遭退票一節，並不爭執（見本院卷
    第4頁倒數第7、8行），揆之前開票據法之規定，江清松既
    為系爭支票之發票人，則再審被告於收受系爭支票時起，即
    取得對江清松之票據債權；又再審被告於前訴訟程序中，既
    主張再審原告因承擔其父江清松之系爭支票債務，該項債務
    承擔之意思表示亦經再審被告同意，則江清松為何對再審被
    告負有系爭支票債務之原因，即非所問。原確定判決既已認
    定江清松確對再審被告負有系爭支票債務，而由再審原告承
    諾由其為江清松償還102萬元票據債務，則再審原告即應對
    再審被告負清償之責任。依上開說明，該證物縱經斟酌即亦
    不足以影響原確定判決之基礎，自不得認有民事訴訟法第49
    7條之再審事由。
四、按再審之訴顯無再審理由者，得不經言詞辯論，以判決駁回
    之，民事訴訟法第502條第2項定有明文。綜上所述，本件再
    審原告以原確定判決有民事訴訟法第497條之再審事由，提
    起再審之訴，顯無再審理由，爰不經言詞辯論，逕以判決駁
    回之。
據上論結，本件再審之訴為無理由，爰依民事訴訟法第502條第2
項、第504條、第78條，判決如主文。
中　　華　　民　　國　　96　　年　　7 　　月　　18　　日
　　　　　　　　　民事第十五庭
                      審判長法　官  林恩山
　　　　　　　　　　　      法　官  陳駿璧
　　　　　　　　　　　      法　官  郭松濤
正本係照原本作成。
不得上訴。
中　　華　　民　　國　　96　　年　　7 　　月　　18　　日
                             書記官  方素珍
